【裁判字號】    89,交易,781
【裁判日期】    900406
【裁判案由】    業務過失傷害
【裁判全文】
臺灣高雄地方法院刑事判決                        八十九年度交易字第七八一號
    公  訴  人  臺灣高雄地方法院檢察署檢察官
    被      告  甲○○
右列被告因業務過失傷害案件，經檢察官提起公訴（八十九年度偵字第一四四四四八
號），本院判決如左：
    主  文
甲○○從事業務之人，因業務上之過失傷害人，處有期徒刑參月，如易科罰金，以參
佰元折算壹日。
    事  實
一、甲○○考領有普通小型車駕駛執照，經營花店，平日以駕駛自用小貨車送花為業
    ，係以駕駛車輛為其附隨業務之人，明知其駕駛執照已因違規遭吊扣，竟於民國
    八十九年二月十三日下午，無照駕駛未懸掛車牌之自用小貨車附載其妻呂美昭，
    沿高雄縣旗山鎮○○路由南往北方向行駛，欲返家載花至其經營之花店，於同日
    下午四時許，行經大德路與大福巷交岔路口時，本應注意汽車行駛在未劃標線之
    道路，應靠右行駛，雖該交岔路口植有樹木，影響行車視線，惟當時天氣晴朗，
    日間自然光線，道路舖有柏油，路況正常，且依其智識、能力亦無不能注意之情
    事，詎疏未注意靠右行駛，適有兒童丙○○（七十七年九月三日生）騎乘腳踏車
    附載其弟丁○○，沿大福巷由西往東行駛而來，遽見甲○○之自小貨車而閃避不
    及，致所騎乘之腳踏車前輪與甲○○之自小貨車相撞，使丙○○、丁○○人、車
    雙雙倒地，丙○○因此受有左橈骨尺骨骨折之傷害，丁○○受有下巴擦傷、左膝
    擦傷、上門牙牙齒脫落之傷害。嗣經丙○○、丁○○之父乙○○向高雄縣警察局
    旗山分局園潭派出所報案，始知悉上情。
二、案經丙○○、丁○○之父乙○○訴由高雄縣警察局旗山分局報請臺灣高雄地方法
    院檢察署檢察官偵查起訴。
    理  由
一、訊據被告甲○○，固對於在右揭時、地，駕駛未懸掛車牌之自小貨車，與被害人
    丙○○騎乘之腳踏車相撞，致被害人丙○○及附載之弟丁○○受有前開事實欄所
    載之傷害之事實，坦承不諱，惟矢口否認有何過失傷害之犯行，辯稱：當時路口
    有樹木擋住視線，伊車速很慢，是被害人騎乘腳踏車突然衝出來撞伊貨車左後輪
    云云。惟查，本件車禍係發生高雄縣旗山鎮○○路與大福巷交岔路口，大德路未
    劃設標線、寬六˙四公尺，大福巷亦未劃設標線，寬四˙八公尺，車禍發生後，
    在距大德路南下路邊一˙二公尺處即交岔路口東南方約二公尺處留有血跡痕，此
    有警製道路交通事故調查報告表在卷可憑，再參以被告、證人呂美昭及被害人丙○○均陳稱被害人騎乘之腳踏車與被告發生碰撞後，並未滑行而是順勢倒地等位
    置研判，顯見被告行至上開路口時偏左行駛，致所駕駛之自小貨車與被害人騎乘
    之腳踏車前輪相撞；換言之，倘被告行經上開路口靠右行駛，則甫從大福巷騎乘
    腳踏車出來之被害人當不致於撞及被告之自小貨車，並在大德路南下路邊一˙二
    公尺處留下血跡甚明。是被告辯稱是被害人衝出來撞其自小貨車云云，顯無足採
    。
二、按汽車行駛在未劃標線之道路，應靠右行駛，道路交通安全規則第九十五條定有
    明文，此亦為汽車駕駛人之被告應注意並能注意之義務，則其駕車行經未劃標線
    之道路，理應注意靠右行駛，雖肇事路口植有樹木，影響行車視線，此觀卷附肇
    事現場照片甚明，惟車禍發生時，天氣晴朗，日間自然光線，道路舖有柏油，路
    況正常，此有前揭道路交通事故調查報告表在卷可憑，且依被告之智識、能力等
    情，亦無不能注意之情事，從而，被告只要稍加注意靠右行駛，應不致與甫從大
    福巷西往東行駛而至，由被害人丙○○所騎乘之腳踏車前輪碰撞，詎被告於行經
    前揭交岔路口，竟偏左行駛，致其駕駛自小客車與被害人之腳踏車前輪相撞，已
    如前述，其駕駛行為有過失，灼然至明。況台灣省高屏澎車輛行車事故鑑定委員
    會之鑑定結果亦認為：「甲○○駕駛自小貨車偏左未注意車前狀況為肇事主因，
    丙○○騎乘腳踏車無肇事因素」，有該會八十九年八月十一日高屏澎鑑字第八九
    一一四四號函所檢附之鑑定意見書在卷可憑。又被害人丙○○、丁○○確因本件
    車禍受有上開事實欄所載之傷害，有高雄榮民總醫院及溪洲醫院出具之診斷證明
    書各乙紙附在警卷可稽，是被告之過失犯行與被害人之傷害間，顯有相當因果關
    係。本件罪證已臻明確，被告過失傷害犯行，洵堪認定。
三、被告甲○○經營花店，平日以駕駛自用小貨車送花為業，係以從事駕駛車輛為其
    附隨業務之人，而肇事當時係欲返家載花至其經營之花店，業經被告陳述明確，
    是車禍發生當時，被告正在執行附隨業務甚明，其駕車肇事致人受傷，核其所為
    ，係犯刑法第二百八十四條第二項前段之業務過失傷害罪。被告一過失行為，侵
    害被害人丙○○、丁○○二人之身體健康法益，係一行為而觸犯數罪名之同種想
    像競合犯，應依刑法第五十五條規定，以一罪論。又被告為汽車駕駛人，無駕駛
    執照駕車，因而致人於受傷，依法應負刑事責任，應依道路交通管理處罰條例第
    八十六條第一項之規定加重其刑。爰審酌被告疏未靠右行駛而肇事，迄今未賠償
    告訴人所受損害及犯後態度等一切情狀，爰量處如主文所示之刑。又被告於犯罪
    後，刑法第四十一條於九十年一月四日修正，並於同月十日公布施行，有關易科
    罰金之部分，範圍擴大為最重本刑五年以下有期徒刑之罪，惟與被告所犯之罪比
    較後並不影響，依刑法第二條第一項前段之規定，應適用裁判時之刑法第四十一
    條第一項規定，並諭知易科罰金之折算標準，以示懲戒。
據上論斷，應依刑事訴訟法第二百九十九條第一項前段，道路交通管理處罰條例第八
十六條第一項，刑法第二百八十四條第二項前段、第五十五條、第二條第一項前段、
第四十一條第一項，罰金罰鍰提高標準條例第一條前段、第二條，判決如主文。
中      華      民      國    九十      年      四      月      六      日
                                  臺灣高雄地方法院交通法庭
                                      法  官  廖 純 卿
右正本證明與原本無異。
如不服本判決，應於判決送達後十日內，向本院提出上訴狀。
                                      書記官  林 孝 聰
中      華      民      國    九十      年      四      月      六      日
附錄本案論罪科刑法條全文：
刑法第二百八十四條第二項前段。
從事業務之人，因業務之過失傷害人者，處一年以下有期徒刑、拘役或一千元以下罰
金。


司法院資訊處製作；財團法人民間司法改革基金會備份。
